臺灣臺南地方法院民事裁定            100年度監宣字第127號
聲  請  人  劉大玲
相  對  人  周桂蘭
上聲請人聲請對周桂蘭為監護宣告事件，本院裁定如下：
    主      文
宣告周桂蘭（女，民國○○年○月○日生，身分證統一編號：Ｚ
000000000號）為受監護宣告之人。
選定劉大玲（女，民國○○○年○月○○日生，身分證統一編號
：Ｚ000000000號）為受監護宣告之人周桂蘭之監護人
。
指定劉几瑋（女，民國○○○年○月○○○日生，身分證統一編
號：Ｚ000000000號）為會同開具財產清冊之人。
聲請程序費用由受監護宣告之人周桂蘭負擔。
    理      由
一、本件聲請意旨略以：聲請人劉大玲之母親周桂蘭於民國64年
    6月間因患精神分裂症，致不能為意思表示或受意思表示，
    或不能辨識其意思表示之效果，爰依民事訴訟法第597條以
    下之規定，聲請鈞院准予裁定對相對人周桂蘭為監護宣告，
    並選定聲請人劉大玲為周桂蘭之監護人，及指定相對人之孫
    女劉几瑋為會同開具財產清冊之人等語。
二、按對於因精神障礙或其他心智缺陷，致不能為意思表示或受
    意思表示，或不能辨識其意思表示之效果者，法院得因本人
    、配偶、四親等內之親屬、最近一年有同居事實之其他親屬
    、檢察官、主管機關或社會福利機構之聲請，為監護之宣告
    ，民法第14條第1項定有明文。
三、經查，聲請人劉大玲係周桂蘭之長女之事實，有聲請人所提
    戶籍謄本附卷可稽，是聲請人為周桂蘭之四親等內親屬，伊
    為本件聲請自屬合法。又查，聲請人主張周桂蘭於64年6月
    間因患精神分裂症，致不能為意思表示或受意思表示，或不
    能辨識其意思表示之效果之事實，亦據提出中華民國中度身
    心障礙手冊、國立成功大學醫學院附設醫院中文診斷證明書
    各1份在卷供參，且經本院審驗相對人周桂蘭之精神狀況，
    認其現意識清楚，但能力有明顯障礙，對外界之反應、思考
    能力、自己行為之利害得失之意思能力及認知、理解判斷能
    力均有明顯缺陷，無法自己單獨處分財產，相對人接受治療
    後，回復之可能性機率很低；再斟酌鑑定人即行政院衛生署
    臺南醫院黃隆山醫師鑑定結果認定：「6.醫學上的診斷：診
    斷名：精神分裂症合併失智症。7.現在身心狀態：身體狀態
    、精神狀態：一般醫學檢查：個案意識尚清晰狀態，對問話
    可回答，但有錯答的現象，四肢較無力，行動需部分協助，
    大小便及個人衛生須他人協助處理。精神檢查方面：個案的
    注意力尚可、判斷能力、對人、時、地的定向感、記憶能力
    、計算能力及抽象思考能力均有明顯缺失。8.有關判斷能力
    判定之意見：不能管理處分自己財產。判斷的根據：個案的
    認知能力有明顯缺陷。9.回復可能性說明：個案之回復可能
    性機率很低。10.鑑定判定及說明：【鑑定結果說明】綜合一
    般醫學檢查及精神檢查之情形，這是一個精神分裂症合併失
    智症的個案，個案現在呈明顯的能力障礙，個案自我照顧能
    力呈明顯不足，個案的精神狀態應達不能辨識其意思表示之
    效果。【鑑定判定】(1)基於受鑑定人有精神上之障礙（精神
    分裂症合併失智症），其程度重大不能管理處分自己的財產
    且回復之可能性低。(2)其精神障礙之程度係不能辨識其意思
    表示之效果，可為監護宣告。」等語，有本院訊問筆錄及成
    年監護鑑定書在卷可佐。綜上所述，本件相對人周桂蘭因精
    神障礙，已達不能辨識其意思表示之效果之程度，爰依法宣
    告周桂蘭為受監護宣告之人。
四、再按受監護宣告之人應置監護人；法院為監護之宣告時，應
    依職權就配偶、四親等內之親屬、最近一年有同居事實之其
    他親屬、主管機關、社會福利機構或其他適當之人選定一人
    或數人為監護人，並同時指定會同開具財產清冊之人；法院
    選定監護人時，應依受監護宣告之人之最佳利益，優先考量
    受監護宣告人之意見，審酌一切情狀，並注意下列事項：一
    受監護宣告之人之身心狀態與生活及財產狀況。二受監護宣
    告人與其配偶、子女或其他共同生活之人間之情感狀況。三
    監護人之職業、經歷、意見及其與受監護宣告之人之利害關
    係。四法人為監護人時，其事業之種類與內容，法人及其代
    表人與受監護宣告之人之利害關係。修正後之民法第1110條
    、第1111條第1項、第1111條之1定有明文。查受監護宣告之
    人周桂蘭之配偶劉長林已歿，聲請人劉大玲為周桂蘭之長女
    ，此有戶籍謄本2件、親屬系統表1件在卷可憑，聲請人與相
    對人份屬母女，關係密切，且劉大玲有意願擔任周桂蘭之監
    護人，加以受監護宣告之人周桂蘭之其餘子女劉志華、劉柱
    、劉淑文均同意由聲請人擔任監護人，此有親屬會議紀錄1
    件、同意書3件附卷可考，本院綜參上情，認由劉大玲負責
    護養及照顧周桂蘭並管理其財產，應能符合周桂蘭之最佳利
    益，自屬適當之人選，爰選定劉大玲為周桂蘭之監護人。又
    關於會同開具財產清冊之人部分，茲審酌劉几瑋為受監護宣
    告之人周桂蘭之孫女，亦有劉几瑋之戶籍謄本在卷可佐，劉
    几瑋於本件監護宣告事件，與周桂蘭亦無利害關係，受監護
    宣告之人周桂蘭之子女劉大玲、劉志華、劉柱、劉淑文均同
    意由劉几瑋擔任周桂蘭之會同開具財產清冊之人，此亦有親
    屬會議紀錄、同意書等件在卷可稽，則由劉几瑋擔任會同開
    具財產清冊之人並無不妥，爰併指定劉几瑋為會同開具財產
    清冊之人。
五、依民事訴訟法第608條第1項，裁定如主文。
中    華    民    國   100    年    7     月    29    日
                  家事法庭  法  官  林富郎
以上正本證明與原本無異。
如不服本裁定關於選定監護人及指定會同開具財產清冊之人等部
分，應於送達後十日內向本院提出抗告狀（附具繕本），並繳納
抗告費新臺幣壹仟元；其餘關於宣告監護之部分，不得抗告。
中    華    民    國   100    年    7     月    29    日
                            書記官  劉毓如